【裁判字號】    92,訴,716
【裁判日期】    921231
【裁判案由】    毒品危害防制條例
【裁判全文】
臺灣士林地方法院刑事判決                          九十二年度訴字第七一六號
    公  訴  人  臺灣士林地方法院檢察署檢察官
    被      告  甲○○
右列被告因違反毒品危害防制條例案件，經檢察官提起公訴（九十二年度毒偵字第六
七六號），本院於訊問被告後，被告為認罪之答辯，經裁定認為宜以簡式審判程序審
理並判決如左：
    主  文
甲○○施用第一級毒品，處有期徒刑陸月，如易科罰金以佰元折算壹日。扣案之第
一級毒品海洛因壹包（驗餘淨重零點零柒公克）沒收銷燬。又施用第二級毒品，處有
期徒刑肆月，如易科罰金以佰元折算壹日。應執行有期徒刑捌月，如易科罰金以
佰元折算壹日。扣案之第一級毒品海洛因壹包（驗餘淨重零點零柒公克）沒收銷燬。
    事  實
一、甲○○前因施用毒品案件，經本院以八十九年度毒聲字第一四三八號裁定送觀察
    、勒戒後，認無繼續施用毒品之傾向，經臺灣士林地方法院檢察署檢察官於民國
    八十九年七月二十八日以八十九年度毒偵字第一七七七號不起訴處分確定。詎仍
    不知悔改，先於九十二年六月十一日中午十二時許，在臺北市○○區○○街海光
    公園內，以將第一級毒品海洛因置於玻璃球吸食器內，用火在下方烘烤而吸取煙
    霧之方式，施用第一級毒品海洛因；繼於當日下午三、四時許，竟又另行起意，
    在上址以相同之方法施用第二級毒品安非他命。嗣為警於翌日上午十時十五分許
    ，在臺北市士林區○○○路○段一六三巷口查獲，並扣得第一級毒品海洛因乙包
    （驗餘淨重零點零七公克），經本院以九十二年度毒聲字第五八七號裁定送臺灣
    士林看守所附設勒戒處所觀察、勒戒後，認有繼續施用毒品之傾向。
二、案經臺北市政府警察局大同分局報請臺灣士林地方法院檢察署檢察官偵查起訴。
    理  由
一、右揭犯罪事實，業據被告甲○○坦承不諱，而被告九十二年六月十二日十三時許
    為警採得之尿液檢體，經送臺北市立療養院以酵素免疫學分析法及薄層層析法檢
    驗結果，已呈鴉片類及安非他命類藥物之陽性反應，再送國防部憲兵司令部刑事
    鑑識中心以氣相層析質譜分析法複驗結果，仍呈煙毒（嗎啡）及甲基安非他命之
    陽性反應，有上開療養院煙毒尿液檢驗報告及鑑識中心鑑驗通知書各一紙在卷可
    稽（見毒偵字卷第五七、七一頁）。而氣相層析質譜儀法乃最具公信力之鑑驗方
    法，並無出現偽陽性之可能，此有相關醫學文獻可參。另按海洛因係由嗎啡經化
    學合成之半人工合成品，其藥（毒）性倍於嗎啡，其施打或吸食後經人體代謝作
    用而分解成藥（毒）性較低之嗎啡，而於尿液中被檢測出，故吸食或施打海洛因
    或嗎啡在尿液中均以嗎啡型態被檢驗出；且初次吸食或施打煙毒及麻醉藥品者，
    經人體代謝作用後，於八小時之內即有約百分之八十之量排出，二十四小時之後
    續有約剩餘量之百分之九十再排出，七十二小時之後仍有殘餘微量排出，吸食或
    施打者個人體質不同，其排出時間亦會有所差異，尤其成癮者（抗藥性強）其於
    吸食後一二０小時（即五日）內所採之尿液，配合較具公信力之儀器（如氣相質
    譜儀），仍有可能被檢測出，有憲兵司令部八十年三月二十五日鑑驗字第０九
    九九號函足參。再按安非他命存於人體內之時間，固因吸食或施用量之多寡、個
    人體質、年齡之不同而有差異，惟一般而言，最長可能不會超過四日（即九十六
    小時），亦有行政院衛生署藥物食品檢驗局八十一年二月八日藥檢壹字第○○
    一一五六號函可憑。此外，被告供認持以預備施用之扣案白色粉末一包經送法務
    部調查局檢驗結果，含第一級毒品海洛因成分（驗餘淨重零點零七公克），也有
    該局九十二年九月二日調科壹字第０四０００三二七六號鑑定通知書一件在卷可
    考（見毒偵字卷第七九頁）。綜上，被告自白於前揭時間、地點施用第一級毒品
    海洛因、第二級毒品安非他命之犯行，堪認與事實相符。而被告前因施用毒品案
    件，經本院裁定送觀察、勒戒後，認無繼續施用毒品之傾向，由臺灣士林地方法
    院檢察署檢察官於八十九年七月二十八日，以八十九年度毒偵字第一七七七號不
    起訴處分確定，復因本件施用毒品案件，經本院以九十二年度毒聲字第五八七號
    裁定送觀察、勒戒後，認有繼續施用毒品之傾向，也有臺灣高等法院被告全國前
    案紀錄表與上開不起訴處分書電腦繕本、臺灣士林看守所九十二年六月二十六日
    士所戒字第０九二０００二五四九號函送之有無繼續施用毒品傾向證明書一份附
    卷可查（見毒偵字卷第四七頁）。本件事證明確，被告施用毒品之犯行，堪以認
    定。
二、按海洛因及安非他命分別為毒品危害防制條例所定之第一級、第二級毒品，此為
    該條例第二條第二項第一款、第二款所明定。又犯毒品危害防制條例第十條施用
    毒品之罪者，檢察官應先將被告送勒戒處所觀察、勒戒，經觀察、勒戒後，無繼
    續施用毒品之傾向者，應由檢察官為不起訴處分，有繼續施用毒品之傾向者，由
    檢察官聲請法院裁定令入戒治處所施以強制戒治；依前開規定為不起訴處分後，
    五年內再犯施用毒品之罪，經觀察、勒戒後，認有繼續施用毒品之傾向或三犯以
    上者，不適用前開規定，但應由檢察官聲請法院裁定令入戒治處所施以強制戒治
    ，毒品危害防制條例第二十條定有明文。本件被告前因施用毒品案件，經本院裁
    定送觀察勒戒，認無繼續施用毒品傾向，由臺灣士林地方法院檢察署檢察官以八
    十九年度毒偵字第一七七七號不起訴處分確定，既復因本件施用毒品之犯行，由
    本院裁定送觀察、勒戒後，認有繼續施用毒品傾向，自應依法論處。核被告所為
    ，係犯毒品危害防制條例第十條第一項之施用第一級毒品罪與同條第二項之施用
    第二級毒品罪。被告施用毒品前後持有第一級毒品海洛因與第二級毒品安非他命
    之低度行為，應為施用毒品之高度行為所吸收，不另論罪。被告所犯上述二罪，
    犯意各別，罪名互異，應予分論併罰。爰審酌施用毒品雖屬個人自殘行為，然考
    量被告經二次觀察勒戒後仍認有繼續施用毒品之傾向，顯缺乏法治觀念，且自制
    能力甚差，易受外界影響，亟需較長時間與原有生活環境隔離，方足以斷絕此足
    以導致精神障礙及生命危險之成癮性藥物，及其犯罪後坦承犯行等一切情狀，就
    上開二罪分別量處如主文所示之刑及諭知易科罰金之折算標準，並定其應執行刑
    。扣案之海洛因一包（驗餘淨重零點零七公克），乃查獲之毒品，不問屬於犯人
    與否，應依毒品危害防制條例第十八條第一項前段宣告沒收銷燬。
據上論斷，應依刑事訴訟法第二百九十九條第一項前段、第二百七十三條之一第一項
，毒品危害防制條例第十條第一項、第二項、第十八條第一項前段，刑法第十一條、
第四十一條第一項、第二項、第五十一條第五款，罰金罰鍰提高標準條例第二項，判
決如主文。
本案經檢察官謝榮林到庭執行職務。
中      華      民      國    九十二    年     十二     月    三十一    日
                                    臺灣士林地方法院刑事第四庭
                                        法  官  梁  哲  瑋
右正本證明與原本無異。
如不服本件判決，得自判決送達之日起十日內，向本院提起上訴。
                                        書記官  陳  美  英
中      華      民      國    九十二    年     十二     月    三十一    日
附錄本件論罪科刑之法條：
毒品危害防制條例第十條第一項、第二項：
  施用第一級毒品者，處六月以上五年以下有期徒刑。
  施用第二級毒品者，處三年以下有期徒刑。
毒品危害防制條例第十八條第一項前段：
  查獲之毒品及專供製造或施用毒品之器具，不問屬於犯人與否，均沒收銷燬之。


司法院資訊處製作；財團法人民間司法改革基金會備份。
